【裁判字號】    98,消債更,441
【裁判日期】    980319
【裁判案由】    聲請更生程序
【裁判全文】
臺灣高雄地方法院民事裁定           98年度消債更字第441號
聲  請  人  甲○○
代  理  人  徐豐益律師
上列當事人聲請消費者債務清理事件，本院裁定如下：
    主  文
聲請駁回。
聲請費用由聲請人負擔。
    理  由
一、按債務人不能清償債務或有不能清償之虞者，得依本條例所
    定更生或清算程序，清理其債務，消費者債務清理條例第3
    條定有明文。又聲請更生或清算不合程式或不備其他要件者
    ，法院應以裁定駁回之，但其情形可以補正者，法院應定期
    間先命補正，復為同條例第8條所明定。
二、本件聲請意旨略以：其於民國97年9 月間有以書面向最大債
    權金融機構渣打國際商業銀行請求共同協商債務清償方案，
    因其無法負擔任何還款條件，致協商不成立，而聲請人目前
    係任職於昶九國際股份有限公司，每月薪資僅新台幣（下同
    ）17,280元，尚須支付每月租金5,000 元，是其於扣除必要
    生活費用後業幾無法維生而已不能清償債務，而其所負無擔
    保或無優先權之債務總額並未逾1, 200萬元，復未經法院裁
    定開始清算程序或宣告破產，爰依法聲請更生等語。
三、經查：
  (一)聲請人於前所為與最大債權金融機構前置協商不成立之原因
    乃為「無法負擔任何還款方案（債務人每月還款低於4000元
    ，期數超過180 期）」，此有渣打國際商業銀行97年9 月17
    日前置協商不成立通知書（本院卷第37之1 頁）在卷可稽。
  (二)聲請人自96年起迄今均任職於昶九國際股份有限公司，此有
    聲請人提出之財政部高雄市國稅局96年度綜合所得稅各類所
    得資料清單可參，且聲請人自承其任職於昶九國際股份有限
    公司之月收入為17280 元，此有聲請人所提出97年8 月6 日
    收入切結書（本院卷第28頁）附卷可稽，是聲請人任職於昶
    九國際股份有限公司，每月薪資所得約有17,280元之事實，
    已可認定。
  (三)聲請人雖主張其有無擔保債務共計1,665,367 元，每月尚需
    支付租金5000元，是其於扣除必要生活費用後，無法負擔任
    何還款方案，致協商不成立云云，此有聲請人所提出之財團
    法人金融聯合徵信中心個人資料（信用報告）回覆書、債權
    人清冊為佐。然查聲請人目前戶籍地係高雄縣路竹鄉○○路
    142 巷4 號，而其所稱因工作需要所承租之房屋位於高雄市
    楠梓區○○路530 巷29號，此固有聲請人所提出之租賃契約
    為佐，然核其戶籍所在與上開租屋地點均同處高雄地區之北
    方，難認聲請人有支出租金之必要，是聲請人稱其每月需支
    出租金5,000 元云云，並無可採。復審諸聲請人已負債而謂
    不能清償，其自須以較低之標準生活而節忖開銷用以償債始
    符誠信，其自不得以無負債人員之一般生活標準以上而同為
    要求，是以聲請人之必要生活費用支出乃為維持自己生活所
    需之最低生活費用，亦應按內政部公告之97年度台灣省每人
    每月最低生活費為9,829 元計算。則以聲請人每月薪資收入
    17,280元，扣除本院所認定聲請人每月上開支出9,829 元後
    ，聲請人每月有7,451 元可供清償債務。
  (四)以聲請人所負債務總額1,665,367 元，除以聲請人每月可供
    清償債務金額7,451 元，聲請人固需償還223 個月（1,665,
    367 ÷7,451 ＝223） 。然查聲請人係58年8 月13日出生，
    目前39歲，正值壯年，是聲請人按月清償債務共223 個月（
    約18年半）後，尚未逾勞工法定退休年齡65歲，於此自不得
    認其已有不能償債務或有不能清償之虞之情事。況聲請人無
    配偶或其他家累需扶養，以其身心狀態及家庭狀況，聲請人
    應可全力衝刺工作，則其目前月薪資收入17,280元，扣除必
    要支出後，每月可供清償債務金額既達7, 451元，若有誠意
    履行債務，尚可兼職償債，以期提高收入縮短償債期間，是
    聲請人應有償債能力，而非不能清償債務。
四、綜上，聲請人尚無「不能清償債務或不能清償之虞」，其更
    生之聲請即不符消費者債務清理條例第3 條所定要件，且上
    開欠缺又屬無從補正，依首揭說明，自應駁回其聲請，爰裁
    定如主文。
中    華    民    國    98    年    3     月    19    日
              民事第一庭    法  官  郭瓊徽
上為正本係依原本作成。
如不服本裁定，應於裁定送達後10日內，以書狀向本院提出抗告
，並繳納抗告費新臺幣1千元。
中    華    民    國    98    年    3     月    19    日
                            書記官  簡文清


司法院資訊處製作；財團法人民間司法改革基金會備份。
